臺灣桃園地方法院刑事判決　　　　　　　95年度訴字第1769號
公　訴　人　台灣桃園地方法院檢察署檢察官
被　　　告　甲○○
　　　　　　　　　　　(
上列被告因違反毒品危害防制條例案件，經檢察官聲請簡易判決
處刑（95年度毒偵字第3669號），惟本院認有刑事訴訟法第451
條之1 第4 項但書之情形而改依通常程序審理，被告於準備程序
中就被訴事實為有罪之陳述，經本院合議庭裁定由受命法官獨任
行簡式審判程序，茲判決如下：
    主  文
甲○○施用第一級毒品，累犯，處有期徒刑玖月。扣案之第一級
毒品海洛因壹包（淨重0.11公克、空包裝重0.19公克）沒收銷燬
之。
    事  實
一、甲○○前於民國89年間因施用毒品案件，經台灣台北地方法
    院以89年毒聲字第79號裁定觀察勒戒，於89年11月28日因無
    繼續施用傾向釋放，並經台灣台北地方法院檢察署檢察官以
    89年度毒偵緝字第408 號為不起訴處分確定。又於上開觀察
    勒戒執行完畢釋放後5 年內，因於93年10月3 日為警採尿回
    溯26及96小內某時有分別施用第一級、第二級毒品之行為，
    經臺灣板橋地方法院以93年度訴字第2369號分別就施用第一
    級毒品，判處有期徒刑7 月、施用第二級毒品，判處有期徒
    刑3 月，應執行有期徒刑9 月確定；於94年7 月11日入監執
    行，至95年1 月14日執行完畢。詎未警惕，復基於施用第一
    級毒品海洛因之犯意，於95年5 月25日下午5 時許，在台北
    市○○○路162 巷186 號7 樓，施用第一級毒品海洛因一次
    。嗣為警於同日中午12時20分許，在臺北市中山區○○○路
    與民權西路口為警查獲，始悉上情，並扣得其所有供其施用
    之第一級毒品海洛因1 包（淨重0.11公克，空包裝重0.19公
    克）。
二、案經臺北市政府警察局中正第一分局報告臺灣臺北地方法院
    檢察署呈請臺灣高等法院檢察署檢察長令轉台灣桃園地方法
    院檢察署檢察官偵查後聲請簡易判決處刑。
    理  由
一、本件被告甲○○上開犯行，經檢察官聲請簡易判決處刑，惟
    本院認有刑事訴訟法第451 條之1 第4 項但書之情形而改依
    通常程序審理；又本件被告甲○○所犯係死刑、無期徒刑、
    最輕本刑為3 年以上有期徒刑以外之罪，其於準備程序中就
    被訴事實為有罪之陳述，經法官告知簡式審判程序之旨，並
    聽取公訴人、被告之意見後，依刑事訴訟法第273 條之1 第
    1 項規定，經本院合議庭裁定，由受命法官獨任進行簡式審
    判程序，並為審理判決，合先敘明。
二、上開犯罪事實，業經被告於本院審理時坦承不諱，而被告為
    台北市政府警察局中正第一分局所採尿液經送請台灣檢驗科
    技股份有限公司檢驗結果，呈嗎啡陽性反應，有台北市政府
    警察局中正第一分局95年5 月移送毒品防制條例人犯尿液檢
    體對照表、台灣檢驗科技股份有限公司濫用藥物尿液檢驗報
    告各一份在卷可稽（見台北地檢95年度毒偵字第1540號卷第
    44、43頁），而扣案之粉末一包，亦經法務部調查局鑑定確
    屬第一級毒品海洛因無訛，有法務部調查局鑑定通知書一紙
    在卷足資佐證（見桃園地檢95年度毒偵字第3669號卷第4頁
    ），是上揭事實，除被告自白外，並有前述證據可為補強，
    足徵被告自白與事實相符，堪予採信。
三、按毒品危害防制條例於民國92年7 月9 日修正公布，自93年
    1 月9 日施行，其中第20條、第23條將施用毒品之刑事處遇
    程序，區分為「初犯」及「五年內再犯」、「五年後再犯」
    。依其立法理由之說明：「初犯」，經觀察、勒戒或強制戒
    治後，應為不起訴處分或不付審理之裁定；經觀察、勒戒或
    強制戒治執行完畢釋放後，「五年內再犯」者，因其再犯率
    甚高，原實施之觀察、勒戒及強制戒治既已無法收其實效，
    爰依法追訴或裁定交付審理。至於經觀察、勒戒或強制戒治
    執行完畢釋放後，「五年後再犯」者，前所實施之觀察、勒
    戒或強制戒治已足以遮斷其施用毒品之毒癮，為期自新及協
    助其斷除毒癮，仍適用「初犯」規定，先經觀察、勒戒或強
    制戒治之程序。從而依修正後之規定，僅限於「初犯」及「
    五年後再犯」二種情形，始應先經觀察、勒戒或強制戒治程
    序。倘被告於五年內已再犯，經依法追訴處罰，縱其第三次
    （或第三次以上）再度施用毒品之時間，在初犯經觀察、勒
    戒或強制戒治執行完畢釋放五年以後，已不合於「五年後再
    犯」之規定，且因已於「五年內再犯」，顯見其再犯率甚高
    ，原實施觀察、勒戒或強制戒治，已無法收其實效，即應依
    該條例第10條處罰（最高法院95年度第7 次刑事庭會議決議
    參照）。查被告前因施用毒品犯行，經台灣台北地方法院以
    89年毒聲字第79號裁定觀察勒戒，於89年11月28日因無繼續
    施用傾向釋放，並經台灣台北地方法院檢察署檢察官以89年
    度毒偵緝字第408 號為不起訴處分確定；又於上開觀察勒戒
    執行完畢釋放後5 年內，因於93年10月3 日為警採尿回溯26
    及96小內某時有分別施用第一級、第二級毒品之行為，經臺
    灣板橋地方法院以93年度訴字第2369號分別就施用第一級毒
    品，判處有期徒刑7 月、施用第二級毒品，判處有期徒刑3
    月，應執行有期徒刑9 月確定等情，有刑案資料查註紀錄表
    、台灣高等法院被告全國前案紀錄表、台灣板橋地方法院檢
    察署檢察官93年度毒偵字第4499號起訴書一份在卷為憑，則
    被告前既於89年11月28日即因施用毒品而經觀察勒戒執行完
    畢釋放（初犯）；復又93年10月3 日為警查獲採尿回溯26及
    96小時內某時施用毒品遭起訴判刑，則被告本次施用毒品，
    確係於上次施用毒品後五年內再犯甚明。由此，被告雖係於
    初犯經觀察、勒戒執行完畢釋放五年以後，然已不合於「五
    年後再犯」之規定，揆諸上述說明，自應依法追訴審判。
四、論罪科刑
  (一)按被告行為後，刑法業於95年7 月1 日修正施行，與本件相
    關者為累犯之規定，查被告不論依照新法或舊法均構成累犯
    ，是對被告並無有利不利之情形，應適用裁判時法，無庸比
    較（最高法院95年5 月23日第8 次刑事庭決議、95年9 月14
    日第5 次刑事庭決議、95年11月7 日第21次刑庭會議記錄參
    照）。
  (二)核被告所為，係犯毒品危害防制條例第10條第1 項之施用第
    一級毒品罪。被告施用毒品前後持有毒品之低度行為，為其
    施用毒品之高度行為所吸收，不另論罪。又被告前因施用毒
    品案件，經臺灣板橋地方法院以93年度訴字第2369號分別就
    施用第一級毒品，判處有期徒刑7 月、施用第二級毒品，判
    處有期徒刑3 月，應執行有期徒刑9 月確定；於94年7 月11
    日入監執行，至95年1 月14日執行完畢等情，業如前述，其
    前受有期徒刑之執行完畢，於5 年以內再故意犯本件最重本
    刑為有期徒刑以上之罪，為累犯，應依法加重其刑。爰審酌
    被告屢次矯治及處罰均未戒除毒癮，可見毒癮已深，不易自
    拔，另考量其犯後坦承犯行之態度、生活狀況、智識程度、
    素行等一切情狀，量處如主文所示之刑。
  (三)扣案之海洛因1 包（淨重0.11公克、空包裝重0.19公克），
    為被告所有供其施用之毒品，應依毒品危害防制條例第18條
    第1 項前段規定沒收銷燬之（按法務部調查局93年11月16日
    調科壹字第09362396550 號函示意旨：「本局鑑驗毒品秤重
    主要係以傾倒，必要時亦會輔以刮杓刮取之方式，儘可能將
    原送驗包裝袋內毒品與包裝袋分離後各別秤重，所得之毒品
    重量稱為『淨重』，包裝袋重量則以『空包裝重』稱之。然
    無論依上述何種方式分離，原送驗包裝袋內均仍會有微量毒
    品成分殘留。處理毒品銷燬時，則將前段所述之毒品透明塑
    膠封緘袋全件銷燬，並無將毒品及包裝析離分別銷燬之情形
    。」，是該包裝海洛因之包裝袋既已與其內毒品於物理外觀
    附合為一、無法完全析離，故應一併予以沒收銷燬之。）。
據上論斷，應依刑事訴訟法第451 條之2 、第273 條之1 第1 項
、第299 條第1 項前段，毒品危害防制條例第10條第1 項、第18
條第1項前段，刑法第11條、第47條第1 項，判決如主文。
本案經檢察官鄭東峰到庭執行職務。
中　　華　　民　　國　　96　　年　　 3　　月　　 1　　日
                  刑事第十二庭  法　官　陳  雪  玉
以上正本證明與原本無異。
如不服本判決，應於判決送達後10日內向本院提出上訴狀（應附
繕本），上訴於臺灣高等法院。
　　　　　　　　　　　　　　  　書記官　戴  育  萍
中　　華　　民　　國　　96　　年　　3 　　月　　5 　　日
附錄本案論罪科刑法條
毒品危害防制條例第10條
施用第一級毒品者，處 6 月以上 5 年以下有期徒刑。
施用第二級毒品者，處 3 年以下有期徒刑。
